臺灣高雄地方法院刑事裁定　　　　　　　96年度聲判字第28號
聲　請　人　甲○○
告訴代理人　單文程律師
被　　　告　乙○○
右列聲請人因告訴被告誣告案件，不服臺灣高等法院高雄分院檢
察署檢察長駁回再議之處分（94年度上聲議字第782 號），聲請
交付審判，本院裁定如左：
    主  文
聲請駁回。
    理  由
一、按告訴人不服上級法院檢察署檢察長或檢察總長認再議為無
    理由而駁回之處分者，得於接受處分書後10日內委任律師提
    出理由狀，向該管第一審法院聲請交付審判。法院認為交付
    審判之聲請有理由者，應為交付審判之裁定。刑事訴訟法第
    258 條之1 、第258 條之3 第2 項後段，分別定有明文。查
    本件聲請人即告訴人甲○○於民國96年3 月13日收受處分書
    後，委任律師於96年3 月23日向本院聲請交付審判，分別有
    送達證書及委任狀暨收文章戳附卷可稽，經核聲請程序於法
    相合。
二、聲請交付審判意旨略以：聲請人甲○○於93年間承辦被告乙
    ○○告訴案外人林世斌誣告、恐嚇案件（本院92年度訴字第
    354 號），受任為林世斌辯護人，被告乙○○明知證人林傳
    澤於93年2 月12日該案審理中係自由陳述，竟於93年10月1
    日以陳情函向高雄地方法院檢察署檢察官告訴聲請人教唆證
    人林傳澤作偽證，因認被告涉犯刑法第171 條第1 項之誣告
    罪嫌，案經檢察官以93年度律他字第3 號行偵查程序，嗣經
    聲請人向同署檢察官對被告乙○○提出告訴，檢察官以95年
    度偵字第25542 號為不起訴處分後，聲請人不服聲請再議，
    經台灣高等法院高雄分院檢察署以96年度上聲議字第362 號
    駁回再議確定，因不服該駁回之處分，聲請將本案交付審判
    。另外，臺灣高等法院高雄分院檢察署檢察長處分書維持原
    處分決定，並認被告出具陳情函並未言明聲請人，然依卷內
    資料，被告是以聲請人為檢舉對象應可確定，處分意旨顯有
    誤失，被告乙○○誣告聲請人教唆偽證犯行堪可認定等語。
三、本件被告乙○○固坦承有具狀對聲請人提出陳情函，惟堅決
    否認有何誣告犯行，辯稱：於前案偵審中案外人林世斌所提
    出自白書有寫到，他跟他父親林傳澤及他的姐姐曾經請教過
    律師，律師有教他們如何脫罪，所以任何人都會有合理的懷
    疑這是律師教的，我並沒有憑空杜撰，我是基於相關的資料
    懷疑等語。原台灣高雄地方法院檢察署檢察官不起訴處分書
    稽核案外人林世斌確有立具上開自白書，聲請人亦不爭執，
    由該自白書內容以觀，林世斌確實提及其父林傳澤，為使林
    世斌能夠在誣告教唆被告偽證、教唆竊盜等刑事案件，能夠
    全身而退及報復被告，經向律師請教後，再由林傳澤依照律
    師意思教導林世斌偽證等情；另於林世斌被訴恐嚇、誣告前
    案中，聲請人所提具答辯狀確與被告提出陳情函所引文句相
    符之處，認被告所辯尚非全然虛妄，是以，本件被告提出前
    案之陳情函並非完全出於憑空捏造，其所陳尚非全然無因，
    自難認其有誣告故意（95年度偵字第25542 號）。嗣台灣高
    等法院高雄分院檢察署檢察官對告訴人聲請再議，亦處分同
    認上情，並補充被告所申告內容並未言明行為人係聲請人及
    具體指摘聲請人如何教唆林傳澤偽證乙節，而駁回聲請再議
    。
四、經本院調閱原偵查卷宗後，認為：
（一）按刑事訴訟法第258 條之1 規定，告訴人得向法院聲請交
      付審判，此係對於檢察官不起訴或緩起訴裁量權制衡之一
      種外部監督機制，此時，法院僅在就檢察官所為不起訴或
      緩起訴之處分是否正確加以審查，以防止檢察機關濫權。
      法院於審查交付審判之聲請有無理由時，除認為告訴人所
      指摘不利被告之事證未經檢察機關詳為調查或斟酌，或不
      起訴處分書所載理由違背經驗法則、論理法則或其他證據
      法則者外，不宜率予交付審判（法院辦理刑事訴訟案件應
      行注意事項第118 項參照）。至上開所謂告訴人所指摘不
      利被告之事證未經檢察機關詳為調查，係指告訴人所提出
      請求調查之證據，檢察官未予調查，且若經調查，即足以
      動搖原偵查檢察官事實之認定及處分之決定，倘調查結果
      ，尚不足以動搖原事實之認定及處分之決定者，仍不能率
      予交付審判。
（二）又按誣告罪之成立，以意圖他人受刑事處分或懲戒處分，
      而為虛偽之告訴告發報告為要件，所謂虛偽係指明知無此
      事實故意捏造而言。若告訴人誤認有此事實或以為有此嫌
      疑，自不得指為虛偽，即難科以本罪，再稱誣告即虛構事
      實進而申告他人犯罪而言，所謂虛構事實，係指明知無此
      事實而故意捏造者而言，如若出於誤信、誤解、誤認或懷
      疑有此事實，或對於其事實張大其詞，或資為其訟爭上之
      攻擊或防禦方法，或其目的在求判明是非曲直者，固均不
      得謂屬於誣告，即其所申告之事實，並非完全出於憑空捏
      造或尚全然無因，只以所訴事實，不能積極證明為虛偽或
      因證據不充分，致被誣人不受追訴處罰者，仍不得謂成立
      誣告罪。（最高法院40年台上字第88號判例可資參照、43
      年台上字251 號判例、同院89年度台上字第1959號判決參
      照）。
（三）經查聲請人甲○○於93年間承辦被告乙○○告訴案外人林
      世斌誣告、恐嚇案件（本院92年度訴字第354 號），受任
      為林世斌辯護人，證人林傳澤於93年2 月12日該案審理中
      確有到庭證述。嗣被告於93年10月1 日以陳情函向高雄地
      方法院檢察署檢察官告訴聲請人教唆證人林傳澤作偽證，
      案經檢察官以93年度律他字第3 號行偵查程序。聲請人因
      此向同署檢察官對被告乙○○提出告訴，檢察官以95年度
      偵字第25542 號為不起訴處分後，聲請人不服聲請再議，
      經台灣高等法院高雄分院檢察署以96年度上聲議字第362
      號駁回再議確定等情，為聲請意旨所不爭執，並有上開不
      起訴處分書、判決書及卷附書證在卷可稽，均堪認為真實
      。
（四）再查，勾稽被告陳情函與聲請人於前案提具之答辯狀及其
      委託人之自白書等文書內容觀之，確有若干相符之處，被
      告因而認為聲請人有教唆偽證及違反律師倫理之嫌疑，而
      對聲請人提起告訴及陳情律師公會懲處內容，尚非故意憑
      空捏造虛有事實或明知無任何事證無端申告，縱因所訴事
      實，不能積極證明聲請人有虛偽構陷之犯意，揆諸前揭意
      旨，亦難因此認定被告提出陳情函申告當時有何誣告之主
      觀犯意，檢察官所為不起訴處分、駁回再議聲請處分認被
      告誣告罪嫌不足，並無不當。末查，其餘異議意旨所提出
      被告早於91年間即已聽聞林傳澤相同之陳述，並於89、91
      年間向林傳澤表明控告其教唆偽證罪之意等節，業已於偵
      查中提出多次，縱認屬實，亦非當然排除林傳澤有再遭人
      唆使故為虛偽陳述之情形，仍無法證明被告是否有誣告之
      直接故意，自不足以動搖原事實之認定及處分之決定。
五、綜上，本院查原不起訴處分書及駁回再議聲請處分書調查事
    證已明，對照偵查卷內現有卷證資料，其認定被告並無誣告
    犯嫌，亦無不合，卷內復查無其他積極證據可資認定被告有
    其他犯罪事實，本件亦無聲請人所指摘不利被告等之事證未
    經檢察機關詳為調查或斟酌，或不起訴處分書所載理由違背
    經驗法則、論理法則或其他證據法則等得據以交付審判之事
    由存在，應認不起訴處分及駁回再議聲請，尚無不當，聲請
    人聲請交付審判所主張之事實及理由，亦無法使本院達到「
    足認被告有犯罪嫌疑」檢察官應提起公訴之情形。揆諸首揭
    條文及說明，本件聲請人交付審判之聲請為無理由，應予駁
    回。
六、依刑事訴訟法第258條之3第2項前段，裁定如主文。
中　　華　　民　　國　　96　　年　　6 　　月　　11　　日
                      刑事第14庭 審判長法  官  蔡廣昇
                                       法  官  施介元
                                       法  官  林瑋桓
以上正本證明與原本無異。
不得抗告。
中　　華　　民　　國　　96　　年　　6 　　月　　11　　日
                                       書記官  李柏親
